【裁判字號】    94,交聲,644
【裁判日期】    950127
【裁判案由】    聲明異議
【裁判全文】
臺灣高雄地方法院刑事裁定             94年度交聲字第644號
原處分機關  交通部公路總局監理所旗山監理站
異  議  人  乙○○
上列異議人因違反道路交通管理處罰條例案件，對於交通部公路
總局旗山監理站於中華民國94年11月14日所為之裁決（原處分案
號：旗監違字第裁85－Z00000000 號）聲明異議，本院裁定如下
：
    主  文
異議駁回。
    理  由
一、原處分機關略以：受處分人即異議人乙○○（以下稱異議人
    ）於民國94年8 月27日20時20分許，駕駛1553—LJ號自用小
    客車行經國道三號南下239 公里處，因在高速公路超速行駛
    ，為內政部警政署國道公路警察局第七隊以公警局交字第Z0
    0000000 號舉發違反道路交通管理事件通知單逕行舉發，該
    機關爰依道路交通管理處罰條例第33條第1 項之規定，以旗
    監違字第裁85－Z00000000 號裁決裁處異議人：「一、罰鍰
    新台幣3 千元整，並依第63條第1 項記違規點數1 點，罰鍰
    限於94年12月14日前繳納；二、上開罰鍰逾期不繳納之處分
    ：(一)自94年12月15日起易處吊扣駕駛執照3 個月，並限於94
    年12月29日前繳送。(二)94年12月29日前未繳送駕駛執照者，
    自94年12月30日起易處吊銷，並逕行註銷駕駛執照。(三)駕駛
    執照吊（註）銷後，自94年12月30日起1 年內不得重新考領
    駕駛執照。」等語。
二、聲明異議意旨則謂：舉發當日國道車輛相當多，且伊當時行
    駛中間車道，行駛中突然從右後方有警車鳴笛要伊停車，並
    告稱伊因行駛內車道超速13公里等語。惟伊當時並非行駛內
    車道，且車速為100 公里、並未超速，為此爰聲明異議，請
    求撤銷原處分云云。
三、按汽車行駛於高速公路或設站管制之道路，而不遵管制之規
    定者，處汽車駕駛人新臺幣3 千元以上6 千元以下罰鍰；又
    汽車駕駛人有左列各款所列條款之一者，除依原條款處罰鍰
    外，並予記點：一有第33條、第38條第1 項、第40條第1 項
    、第45條、第47條第1 款至第4 款、第48條、第49條或第60
    條第1 項、第2 項第1 款至第3 款情形之一者，各記違規點
    數1 點，道路交通管理處罰條例第33條第1 項、第63條第1
    項第1 款分別定有明文。經查：
  (一)異議人於94年8 月27日20時20分許，駕駛車牌號碼1553—LJ
    號自用小客車行經國道三號南下239 公里處，因行車時速為
    123 公里，超速13公里，遂為警攔檢舉發一節，業有內政部
    警政署國道公路警察局公警局交字第Z00000000 號舉發違反
    道路交通管理事件通知單影本1 件在卷足稽，而此違規事實
    亦經內政部警政署國道公路警察局第七警察隊於95年1 月12
    日以公警七交字第0940700117號函敘明：值勤員警當時係夜
    間執行測速任務，一人站立車外以雷射槍（器號：PL19016
    ）操作檢視測速儀器，測得開自用行速123 公里，測距於14
    4 公尺鎖定該車輛，於測得超速車輛並辨識確認無誤後，始
    由員警駕車隨後攔停，經會同駕駛人檢視雷射槍測速顯示器
    數據及告知駕駛人違規事實，方予掣單舉發等情屬實，核與
    證人即舉發員警甲○○、丙○○二人證述情節相符。且據該
    函復詳述本案雷射測速儀器配備係政府購置，在國家檢驗標
    準尚未制訂前，乃適用國外檢定及出廠檢驗標準，且該雷射
    槍測速器係值勤人員經由測速器之瞄準鏡對準目標（單一車
    輛）扣發扳機即可精確測出所瞄準目標之速度，行速數據並
    顯示抬頭液晶顯示器內，準確性應無疑慮等節綦詳，並檢具
    分別由堪薩斯台北經濟文化辦事處、台灣台北地方法院公證
    處認證之鑑測報告與雷射槍測速器出廠報告、及器號：PL19
    016 號雷射槍出廠之檢驗報告各1 件附卷可參。準此，本件
    係由執勤員警於測距144 公尺處、以雷射槍測速器測得異議
    人駕駛之前開自用小客車行車速度為時速123 公里，並予以
    鎖定，直至判認該車確有超速情事無誤，始予攔停，並會同
    異議人檢視顯示器數據、告以違規事實而製單告發，是其準
    確性應無疑慮，從而異議人前開違規事實，洵堪認定。
  (二)次按，交通警員製單舉發駕駛人違反道路交通管理處罰條例
    所列之違規事實，核其性質，要屬行政處分之一種，係公務
    員基於職務上權力，依法就特定之具體事件所為具有公法上
    效果之單方行政行為，基於公務員為公法上行為具有公信力
    之原則，該行政處分當可被推定為真正，其據以依法處分之
    事實認定亦為真正無誤，此與民事訴訟法第355 條第1 項規
    定：「文書依其程式及意旨得認作公文書者，推定為真正。
    」之情形相同。本此公信原則，乃立法者賦予行政機關制定
    違反道路交通管理事件統一裁罰基準及處理細則，使勤務警
    員得當機處分（如該處理細則第11條）以達其維護交通秩序
    、安全之行政目的，實有其必要性。反之，若謂公務員一切
    行政行為均須預留證據以證其實，則國家行政勢必窒礙難行
    。據此，刑事訴訟法就犯罪證據有關之規定中與屬行政秩序
    罰之交通違規裁罰本質不合之部分，自不在準用之列。職是
    ，鑑於高速公路行車速度遠較一般道路為高，為確保執法人
    員之安全及避免造成駕駛人因可能閃避而發生意外之故，是
    本件值勤員警雖未定點攔停稽查，而係採取先以雷射槍進行
    測速，俟確認超速違規之情無誤後，再隨後駕車前往攔停違
    規車輛之方式，尚難遽認此一執法手段於法有違。是本件異
    議人既未就執勤員警之舉發有誤提出相關證據以供調查，且
    本院亦查無任何證據足資證明員警果有捏造事實違法舉發之
    情事，則執勤警員本其維護交通秩序、安全職責所為之交通
    違規舉發行為，自應受到合法、正確之推定。從而異議人前
    開所辯各節，應屬卸責之詞，委無足採。
四、綜前所述，本件異議人違規事實至堪認定，原處分機關依據
    道路交通管理處罰條例第33條第1 項之規定，以旗監違字第
    裁85－Z00000000 號裁決裁處異議人：「一、罰鍰新台幣3
    千元整，並依第63條第1 項記違規點數1 點，罰鍰限於94年
    12月14日前繳納；二、上開罰鍰逾期不繳納之處分：(一)自94
    年12月15日起易處吊扣駕駛執照3 個月，並限於94 年12 月
    29日前繳送。(二)94年12月29日前未繳送駕駛執照者，自94年
    12月30日起易處吊銷，並逕行註銷駕駛執照。(三)駕駛執照吊
    （註）銷後，自94年12月30日起1 年內不得重新考領駕駛執
    照。」，要無違誤，量罰亦甚妥適，應予維持。本件異議為
    無理由，應駁回之。
據上論斷，應依道路交通管理處罰條例第87條第2 項，道路交通
案件處理辦法第19條，裁定如主文。
中    華    民    國    95    年    1     月    27    日
                  交通法庭  法  官 陳明呈
以上正本證明與原本無異。
如不服本裁定，應於收受送達後5 日內向本院提出抗告狀。
中    華    民    國    95    年    2     月    3     日
                            書記官 林明忠


司法院資訊處製作；財團法人民間司法改革基金會備份。
